臺灣臺中地方法院刑事判決　　　　　　　　　　　　　九十一年度易字第二四五號
　　公　訴　人　台灣台中地方法院檢察署檢察官
　　被　　　告　甲○○
右列被告因偽造文書案件，經檢察官提起公訴（九十年度偵字第一二二三六號），本
院判決如左：
    主  文
甲○○無罪。
    理  由
一、公訴意旨如後附起訴書所載。
二、按犯罪事實應依證據認定之，無證據不得推定其犯罪事實，又不能證明被告犯罪
    者，應諭知無罪之判決。刑事訴訟法第一百五十四條、第三百零一條第一項分別
    定有明文。本件公訴人認被告涉犯刑法第二百十四條之罪嫌，無非係以告訴人丁○○之指訴、證人己○○、戊○○、乙○○之證述為其依據；然訊之被告甲○○
    ，固坦承於民國八十九年七月十日，以印鑑遺失為由，向經濟部中部辦公室之承
    辦人員，申請辦理變更陽泰環境科技股份有限公司（下簡稱陽泰公司）及負責人
    （被告自己）之印鑑變更登記之事實，惟否認有故意使公務員登載不實之意思，
    辯稱：伊不常到陽泰公司，故公司之印鑑章平時均由公司之經理己○○負責保管
    ，而戊○○是公司之會計，乙○○是公司之顧問，丁○○係公司監察人但未曾到
    過公司，己○○與戊○○於八十九年三月三十一日自行離職，伊並不知情，也未
    曾看過渠二人所寫之移交單，又伊因須到銀行提款以支付廠商貨款，乃於八十九
    年五、六月間，多次至公司向己○○索取銀行之存摺、印鑑章及其他公司之印鑑
    等物，惟己○○均不給，最後並以已經遺失塘塞，伊甚感無奈，以為真的遺失，
    方至銀行辦理印鑑變更，詎銀行之承辦人員謂須一併辦理變更公司登記之印鑑才
    可領取存款，伊不得已才至經濟部中部辦公室申請變更印鑑登記，另陽泰公司之
    所在地不知何時成立一家達泰公司，實際負責人為丙○○、乙○○母子，己○○
    與戊○○依舊在原處上班，伊懷疑係渠等聯手架空陽泰公司並陷害伊等語。
三、經查，(一)證人己○○稱：「我以前受僱於被告，負責文書處理、收發文、也有保
    管公司登記印章，公司登記的大、小章平常都是否由我保管，我於八十九年三月
    三十一日離職，向主管乙○○提出辭呈，他是公司顧問，有常去公司，移交單是
    我寫的，我會同乙○○、丁○○，將移交單上的東西移交給他們，離職並點交之
    後我沒有通知被告，因為她已經很久沒來公司，所以沒辦法跟她講，但是在五、
    六月間，她有來公司跟我要那些東西，我就跟她說保管的東西已列清單，移交給
    乙○○、丁○○保管，我三月底離職後，因清單放在家中，所以沒有拿給被告看
    ，我只是口頭跟她講，她共來要了三、四次，有一次還跟我下跪，她可能不相信
    我的話，後來我又發存證信函給她‧‧‧，我離職後因為有一家新公司向房東承
    租該處，乙○○叫我跟戊○○留下來為新公司服務所以我才留下，新公司有用陽
    泰公司部分的辦公設備」，戊○○稱：「我是八十九年三月三十一日與己○○同
    時離職，因董事長不在我們向主管乙○○提辭呈，東西移交給乙○○，我知道董
    事長有來找己○○，但她們談的內容我不曉得，只知道董事長來跟己○○要公司
    的東西，董事長還跟己○○下跪‧‧‧，我離職後仍在原址工作」，乙○○稱：
    「我是台中縣第一任環保局長，卸任後我是用協助性質跟被告合作陽泰公司，戊○○與己○○同時向我提出辭呈，移交單上的東西都交給我，我再交給監察人丁○○保管，因為一直聯絡不到被告，所以都沒有通知她，後來有聽說被告回公司
    向己○○要那些東西，但我沒有在場‧‧‧，新公司成立後我也有協助」（以上
    均參本院九十一年四月十六日訊問筆錄），告訴人丁○○稱：「因為董事長那段
    時間很久沒有到公司，己○○她們才將公司印章等物交給我保管，後來因為事務
    繁忙，我忘記將這件事通知董事長」（參九十一年三月五日訊問筆錄），足徵己○○、戊○○離職之事，被告事先均不知情，亦不曾看過移交單，且己○○將所
    保管之陽泰公司印章等物交給乙○○、丁○○之情，除己○○在檢察官偵訊中及
    本院調查時，曾敘及其有告訴被告外，並無其他人通知過被告，惟己○○果有
    告訴被告印鑑等物已移交，何以被告還三番兩次去找己○○索討，甚至急得下跪
    哀求，卻不直接找乙○○或丁○○索取，此與常理有違甚明，若被告真知印鑑
    等物已交由丁○○保管，怎會於八十九年六月十三日再以存證信函向己○○索討
    ，且無片語隻字提及乙○○或丁○○，此有該存證信函附於偵卷可稽，己○○
    雖有兩次在回覆被告之存證信函中，提及公司之印章等物已移交給乙○○，然該
    兩封存證信函之日期分別為八十九年七月十四日、八十九年八月十日，均在被告
    八十九年七月十日向經濟部中部辦公室申請印鑑變更登記之後，本院參以本件被
    告原所僱用之全部人員，於未告知被告之下全部離職，又全部轉至設於同址之達
    泰公司任職，並使用陽泰公司之部分辦公設備，其間或另有隱情，而認己○○之
    證詞尚無法採信。(二)證人薛瑞雪於八十九年十一月八日在檢察官偵訊中稱：「大
    約在今年五、六月，我有陪被告到公司拿公司的證件、印章，是被告找我陪她去
    ，我有去二次，沒有拿到，到董事長辦公室，只剩下桌子，裡面沒有東西，被告
    就向己○○要東西，後來爭吵我才過去，我看到被告跪在地上，我就說董事長要
    妳怎麼可以不給，何況妳已經辭職，己○○沒有理會，後來我有聽己○○說東西
    不見了」，其於九十一年一月三十一日在本院調查中，仍為同樣之陳述，此有各
    該筆錄在卷可佐，而按己○○經被告再三索討，又不願意據實以告之下，依常情
    ，實有可能以「遺失」一詞應付，因認被告謂其以為印章已經遺失，應非卸責之
    詞，堪以採信。今陽泰公司之公司登記印鑑章雖未遺失，但被告主觀上既認為已
    遺失，其所為即乏主觀之故意要件，與刑法第二百十四條使公務員登載不實罪之
    構成要件不合，非能遽以該罪相繩，此外，復查無任何積極證據足資證明被告有
    何公訴人所指之犯行，依右揭條文規定，自應為被告無罪之諭知。
據上論斷，應依刑事訴訟法第三百零一條第一項，判決如主文。
中      華      民      國    九十一    年      五      月      九      日
                                        法  官  李  秋  娟
右正本證明與原本無異。
如不服本判決，應於判決送達後十日內向本院提出上訴狀，上訴於臺灣高等法院臺中
分院( 須附繕本 )。
                                        書記官
中      華      民      國    九十一    年      五      月      九      日
